臺灣臺南地方法院民事裁定
111年度消債更字第160號
聲  請  人
即債 務 人  林芙蓉  

代  理  人  湯寶凝律師
上列當事人因消費者債務清理事件聲請更生，本院裁定如下：
    主    文
債務人林芙蓉自民國111年6月30日下午5時起開始更生程序，並
命司法事務官進行本件更生程序。
    理    由
一、按債務人不能清償債務或有不能清償之虞，且無擔保或無優
    先權之債務總額未逾新臺幣（下同）1,200萬元者，於法院
    裁定開始清算程序或宣告破產前，得向法院聲請更生；債務
    人對於金融機構負債務者，在聲請更生或清算前，應向最大
    債權金融機構請求協商債務清償方案，或向其住、居所地之
    法院或鄉、鎮、市、區調解委員會聲請債務清理之調解；協
    商或調解成立者，債務人不得聲請更生或清算，但因不可歸
    責於己之事由，致履行有困難者，不在此限；法院開始更生
    程序之裁定，應載明其年、月、日、時，並即時發生效力；
    法院裁定開始更生或清算程序後，得命司法事務官進行更生
    或清算程序；必要時，得選任律師、會計師或其他適當之自
    然人或法人1人為監督人或管理人，消費者債務清理條例第3
    條、第42條第1項、第45條第1項、第151條第1項、第7項、
    第16條第1項分別定有明文。
二、本件聲請意旨略以：債務人積欠無擔保或無優先權債務總額
    約2,673,765元，為清理債務，前向本院聲請消費者債務清
    理前置調解（111年度南司消債調字第166號），最大債權金
    融機構國泰世華商業銀行股份有限公司（下稱國泰世華銀行
    ）提出以本金3,960,000元列計債權，分180期、0利率，每
    月還款22,000元之還款方案，雙方調解不成立。債務人每月
    薪資約25,000元，扣除每月生活費後，已無能力再清償前揭
    債務，且名下並無任何財產，有不能清償債務之情事，所欠
    債務未逾1,200萬元，亦未經法院裁定開始清算程序或宣告
    破產。為此，爰依消費者債務清理條例提出本件更生之聲請
    等語。
三、經查：
  ㈠債務人為一般消費者，5年內未從事營業活動，積欠無擔保或
    無優先權債務總額未逾1,200萬元，前為清理債務，曾向本
    院聲請與債權人間債務清理之調解，最大債權金融機構國泰
    世華銀行提出以本金3,960,000元列計債權，分180期、0利
    率，每月還款22,000元之還款方案，雙方調解不成立，債務
    人於調解不成立後向本院聲請更生等情，業據債務人提出財
    產及收入狀況說明書、債權人清冊、債務人清冊、財團法人
    金融聯合徵信中心當事人綜合信用報告及調解不成立證明書
    為證（見本院卷第17至30頁），並經本院調取111年度南司
    消債調字第166號卷查證屬實，是債務人無擔保或無優先權
    之債務總額未逾1,200萬元，且提起本件更生聲請前，已踐
    行前置調解程序而調解不成立之事實，應堪認定。
  ㈡債務人主張其每月薪資約25,000元乙節，有薪資轉帳資料在
    卷可證(見本院卷第49頁)，且其名下無其他資產，有綜合所
    得稅各類所得資料清單、全國財產稅總歸戶財產查詢清單、
    稅務電子閘門財產所得調件明細表(見本院卷第37至41、83
    至87頁)。基此，債務人主張每月薪資為25,000元之事實，
    堪屬可採，其償債能力應以上開薪資為據。
  ㈢按消費者債務清理條例立法目的係為使不幸陷入經濟困境之
    人得以清理債務、重建生活，並在清理債務過程中能適度保
    有符合人性尊嚴之最低基本生活所需，而非維持債務人過去
    慣常之寬裕生活型態，否則非僅有悖於消費者債務清理條例
    之意旨，更係將債務人因個人浪費或財務管理失控之風險不
    當轉嫁予金融機構負擔，顯非公允。故為妥適調整債務人與
    債權人及其他利害關係人間之權利義務關係，保障債權人獲
    得公平受償，並謀求消費者經濟生活之重建復甦機會，法院
    對於債務人每月必要生活費用之數額，自不可僅以債務人之
    主張為斷，而應參酌消費者債務清理條例消第64條之2第1項
    關於同條例第64條第2項第4款所稱必要生活費用之認定標準
    定之，方屬允洽。次按，債務人必要生活費用，以最近一年
    衛生福利部或直轄市政府所公告當地區每人每月最低生活費
    1.2倍定之，消費者債務清理條例第64條之2第1項定有明文
    。復按債務人為使其有經濟復甦更生之機會，自應以誠實及
    信用之原則面對自己之債務，積極勉力謀求更生償債方案，
    除應積極開源努力勤奮工作以增加收入償還債務外，尚須節
    流儉樸其生活需求而適當控制其生活費用支出，以達成勉力
    履行債務。而參酌臺南市民國111年度之每人每月最低生活
    費為14,230元，該生活費標準係按照政府最近1年平均每人
    消費支出（包括食品費、衣著鞋襪費、房租水電費、家居管
    理費、醫療保健費、交通通訊費、娛樂教育費及雜項支出）
    百分之60訂定，故消費者債務清理條例事件之債務人每月生
    活費標準自堪以最近1年衛生福利部或直轄市政府所公告當
    地區每人每月最低生活費1.2倍即17,076元計之【計算式：1
    4,230×1.2＝17,076】。債務人主張其每月生活必要生活費為
    18,830元【計算式：房租及管理費6,600元+水電費1,000元+
    瓦斯費250元+電信費1,500元+伙食費9,000元+交通費480元
    】，然該數額已逾越首揭標準17,076元，從而，其每月個人
    生活必要支出自應以17,076元為據。
  ㈣綜上各情，債務人每月薪資25,000元，扣除每月生活基本費
    用17,076元後，僅剩餘額7,924元，顯無法負擔最大債權金
    融機構提出分180期、0利率，每月還款22,000元之還款方案
    ，堪認債務人已達不能清償債務之程度。
四、綜上所述，依債務人之收入財產及必要生活支出之情形，已
    不能清償債務，且其係一般消費者，未從事營業，無擔保或
    無優先權之債務未逾1,200萬元，亦曾踐行前置調解程序而
    調解不成立，復未經法院裁定開始清算程序或宣告破產（見
    本院卷第73頁），又查無消費者債務清理條例第6條第3項、
    第8條或第46條各款所定應駁回更生聲請之事由存在，則本
    件債務人聲請更生，於法應屬有據。
五、末按，法院裁定開始更生或清算程序後，得命司法事務官進
    行更生或清算程序，必要時得選任律師、會計師或其他適當
    之自然人或法人一人為監督人或管理人，消費者債務清理條
    例第16條第1項定有明文。本件既經本院裁定開始更生程序
    ，爰併依前開規定，命司法事務官進行更生程序。
中　　華　　民　　國　　111 　年　　6 　　月　　30　　日
                        消債法庭    法  官　田幸艷
上開裁定正本核與原本無異。
本裁定不得抗告。
本裁定已於111年6月30日下午5時公告。　　　　　　　　　
中　　華　　民　　國　　111 　年　　6 　　月　　30　　日
                                    書記官  駱映庭